臺灣高等法院高雄分院刑事判決　　　　　　　　　　九十年度上易字第一六三三號
　　上　訴　人　台灣高雄地方法院檢察署檢察官
　　被　　　告　丁○○
右上訴人因被告詐欺案件，不服臺灣高雄地方法院八十九年度易字第三一五九號中華
民國九十年七月三十一日第一審判決（起訴案號：臺灣高雄地方法院檢察署八十九年
度偵字第八九０七號，移送併辦案號：臺灣高雄地方法院檢察署八十九年偵字第八九
六四、一六四三０、一九六六五號），提起上訴，本院判決如左：
      主  文
原判決撤銷。
丁○○連續意圖為自己不法之所有，以詐術使人將本人之物交付，處有期徒刑拾月。
      事  實
一、丁○○係品凱工程有限甲司（下稱品凱甲司，設於高雄市○○區○○街二十二巷
    六號）之負責人，竟意圖為自己不法之所有，且基於概括之犯意，連續於(一)民國
    八十八年十月底、八十八年十一月間、八十八年十二月一日、八十八年十二月四
    日、八十八年十二月六日及八十八年十二月九日，在品凱甲司，多次向丙○○○
    企業有限甲司（下稱祥銀甲司）負責人乙○○佯稱欲訂購鋼鐵製品，致使乙○○
    陷於錯誤，共交付價值新台幣（下同）三百四十四萬九千二百二十二元鋼鐵製品
    。(二)八十八年十月間，在品凱甲司，向耀文實業有限甲司（下稱耀文甲司）負責
    人張耀文佯稱欲訂購鍍鋅鋼捲，致使張耀文陷於錯誤，而交付價值共計十九萬九
    千五百七十元鍍鋅鋼捲。(三)八十八年十月至十一月間，在品凱甲司，向澤豪實業
    有限甲司（下稱澤豪甲司）負責人蔡文福佯稱購買鋼鐵，使蔡文福陷於錯誤，而
    交付價值共計二百五十八萬元之鋼鐵。(四)八十八年十一月五日，在品凱甲司，向
    群禾貿易有限甲司（下稱群禾甲司）負責人劉廷恩佯稱購買四百二十四萬零四百
    四十一元鍍鋅鋼捲，同年月二十日，在品凱甲司，向劉廷恩佯稱購買一百九十三
    萬三千四百元鍍鋅鋼捲，使劉廷恩陷於錯誤，於八十八年十二月十三日交付各價
    值六十八萬八千零四十二元、一百零五萬五千零七十三元鍍鋅鋼捲。詎丁○○簽
    發之支票陸續退票，丁○○又避不見面，乙○○等人始知受騙。
二、案經乙○○、張耀文、蔡文福、劉廷恩訴由台灣高雄地方法院檢察署檢察官偵查
    起訴。
      理  由
一、訊據被告丁○○矢口否認有詐欺犯行，辯稱因遭加工廠及下游廠商倒帳，始週轉
    不靈而無法給付貨款，並無詐欺犯意等語。經查：
    (一)右揭事實，業分據告訴人祥銀甲司、耀文甲司、澤豪甲司、群禾甲司之負責人
      乙○○、張耀文、蔡文福、劉廷恩指訴甚詳，並有告訴人祥銀甲司負責人乙○
      ○提出之支票、退票理由單各五紙、應收帳款明細一紙（見八十九年度偵字第
      八九０七號偵查卷第六～十頁）、告訴人耀文甲司負責人張耀文提出之統一發
      票、支票、退票理由單各一紙（見八十九年度偵字第一六四三０號偵查卷第三
      、四頁）、告訴人澤豪甲司負責人蔡文福提出之支票六紙（見八十九年度他字
      第一一六０號卷第四、五頁）、告訴人群禾甲司負責人劉廷恩提出之買賣契約
      書二紙、統一發票二紙、支票四紙、退票理由單一紙（見八十九年度他字第二
      八二號卷第七～十一頁）可佐。
    (二)再參以被告於八十五年十二月間向祥銀甲司購貨約五萬餘元、八十六年一月間
      向祥銀甲司購貨約三萬餘元、八十六年十一月間向祥銀甲司購貨約十六萬餘元
      、八十七年一月間向祥銀甲司購貨約四十萬餘元、八十七年四月間向祥銀甲司
      購貨約八十餘萬元、八十七年五月間向祥銀甲司購貨三十二萬餘元、八十七年
      十一月間向祥銀甲司購貨約十六萬餘元、八十八年一月間向祥銀甲司購貨約八
      萬餘元、八十八年五月間向祥銀甲司購貨五十萬餘元、八十八年六月間向祥銀
      甲司購貨二十萬餘元、八十八年九月間向祥銀甲司購貨約四十餘萬元等情，有
      告訴人祥銀甲司提出之銷貨帳明細足憑（見原審卷第三四九～三五五頁），足
      見被告於八十八年十月以前，向祥銀甲司每月購貨金額為數萬元至數十萬元，
      甚至有未購貨之月份，而被告於八十八年十月至十二月九日，竟總共向祥銀甲
      司購入三百四十四萬九千二百二十二元鋼鐵製品，告訴人祥銀甲司指訴被告先
      以小額交易獲取信任後，再伺機詐取大量鋼鐵製品，即非無據。另被告於八十
      八年十月至十二月九日間向告訴人祥銀甲司購買之鋼鐵製品，品名規格多達十
      餘種，有告訴人祥銀甲司提出之被告交易明細可佐（見原審卷第二七～三０頁
      ），而被告亦未能詳細列出購入之鋼鐵製品去處，告訴人祥銀甲司指訴被告有
      不法所有意圖，亦非不可採。
    (三)被告固辯稱其購買鋼鐵原料後，委託展煜甲司、茂大甲司、江益甲司、震帆甲
      司等加工，再轉賣昌隆甲司、利昇甲司及其他甲司，其後因遭加工廠及下游廠
      商倒帳，始於八十八年十二月十日起，週轉不靈，無法給付告訴人之貨款等語
      ，並提出支票、退票理由單、客戶退票明細、進貨銷貨動態表、出貨單、交運
      單、寄庫明細、銷售額與稅額申報書為證。然被告提出之上開客戶退票明細、
      進貨銷貨動態表、出貨單、交運單、寄庫明細均為被告所製作之私文書，其內
      容之真實既為告訴人否認，而被告就遭加工廠及下游廠商倒之票據，亦未能提
      出票據原本，且被告復未對倒帳之加工廠及下游廠商提出追償訴訟，再被告迄
      今仍未與告訴人負責人乙○○、張耀文、蔡文福達成和解及清償，被告所辯因
      遭人倒帳致周轉不靈，並無不法所有意圖等語，即難以採信。
    (四)又被告於八十八年十一月五日及二十日，分別向群禾甲司購買四百二十四萬零
      四百四十一元及一百九十三萬三千四百元鍍鋅鋼捲，且雙方約定於送貨後三天
      內，被告即開立國內即期信用狀或以現金支付全部貨款，有買賣合約書二紙在
      卷足應，詎被告於八十八年十二月十三日收受各價值六十八萬八千零四十二元
      、一百零五萬五千零七十三元鍍鋅鋼捲後，竟未依約給付國內即期信用狀或現
      金，而交付面額各一萬九千六百三十三元、六十二萬六千八百四十六元、三十
      六萬六千八百元、八十九萬二千四百七十元之客票，且屆期均遭退票，亦有支
      票及退票理由單附卷，由此觀之，被告先佯稱開立國內即期信用狀或以現金支
      付全部貨款之方式，使群禾甲司陷於錯誤而交付鍍鋅鋼捲，隨而交付總金額不
      符之客票，被告自始即無付款真意，至為明顯。
    (五)至被告之品凱甲司在彰化商業銀行博愛分行帳號000000000號支票帳
      戶，雖於八十八年十月及同年十一月之提領情形正常，而自八十八年十二月十
      日始有票據註銷之事，八十九年十二月二十七日乃為拒絕往來戶，固有高雄市
      票據交換所八十九年十月十二日高市票交業乙字第二二一一號函附退票紀錄明
      細表、支票存款明細分類帳五紙在卷。但被告之支票帳戶於八十八年十月及十
      一月間提領正常，與被告是否有不法所有意圖及詐欺故意，顯無必然關係，尚
      無從據此作有利被告之認定。
    綜上所述，被告詐欺之事證明確，犯行堪以認定。
二、核被告所為，係犯刑法第三百三十九條第一項之詐欺取財罪。被告先後所為，時
    間緊接，所犯罪名相同，顯係出於概括之犯意為之，為連續犯，應依刑法第五十
    六條之規定以一罪論，並加重其刑。
三、原審不察，遽予無罪之諭知，自有未洽，檢察官上訴意旨，指摘原判決不當，非
    無理由，自應予撤銷改判。爰審酌被告前未曾犯罪，有台灣高等法院被告全國前
    案紀錄表在卷足憑，惟被告行為後，未坦承犯行，雖已與群禾甲司達成和解，然
    尚未與祥銀甲司、澤豪甲司達成和解及清償等一切情狀，量處如主文所示之刑。
據上論結，應依刑事訴訟法第三百六十九條第一項前段、第三百六十四條、第二百九
十九條第一項前段、刑法第五十六條、第三百三十九條第一項、罰金罰鍰提高標準條
例第一條前段，判決如主文。
本案經檢察官沈紹嘉到庭執行職務。
中      華      民      國    九十一    年      九      月      十七    日
                              臺灣高等法院高雄分院刑事第一庭
                                  審判長法官  曾永宗
                                        法官  邱永貴
                                        法官  郭玫利
右正本證明與原本無異。
不得上訴。
                                  法院書記官  鄭靜芳
中    華    民    國      九十一      年      九      月十八    日
附錄本判決論罪科刑法條
刑法第三百三十九條第一項：
意圖為自己或第三人不法之所有，以詐術使人將本人或第三人之物交付者，處五年以
下有期徒刑、拘役或科或併科一千元以下罰金。
